臺灣臺北地方法院交通事件裁定　　　　100年度交聲字第125號
原處分機關　臺北市交通事件裁決所
異　議　人
即受處分人　周隆昌
上列異議人即受處分人因違反道路交通管理處罰條例案件，對於
臺北市交通事件裁決所100 年1 月31日所為之北市裁罰字第裁22
-A01YHA812號裁決處分（原舉發違反道路交通管理事件通知單：
臺北市政府警察局99年6 月28日掌電字第A01YHA812 號），聲明
異議，本院裁定如下：
    主  文
異議駁回。
    理  由
一、按汽車使用註銷之牌照行駛者，處汽車所有人新臺幣（下同
    ）3,600元以上10,800元以下罰鍰，並禁止其行駛，其牌照
    扣繳之，道路交通管理處罰條例第12條第1項第4款、第2項
    分別定有明文。次按本條例之處罰，受舉發違反道路交通管
    理事件之受處罰人，認為受舉發之違規行為應歸責他人者，
    應於舉發違反道路交通管理事件通知單應到案日期前，檢附
    相關證據及應歸責人相關證明文件，向處罰機關告知應歸責
    人，處罰機關應即另行通知應歸責人到案依法處理，逾期未
    依規定辦理者，仍依本條例各該違反條款規定處罰，同條例
    第85條第1項亦有明定。
二、原處分意旨略以：異議人即受處分人（下稱異議人）周隆昌
    駕駛WFW-927號輕型機車（下稱本案機車），於民國99年6月
    28日上午11時，在臺北市○○路○段278巷，為臺北市政府警
    察局文山第一分局員警查獲係「使用註銷之牌照」行駛，並
    攔停製單舉發，本案違規雖係處分汽車所有人，然本案機車
    原所有人蔡張麗美已於90年7月31日辦理拒不過戶註銷登記
    ，舉發機關調查後認本案違規應歸責於駕駛本案機車之異議
    人，原處分機關則於100年1月31日以北市裁罰字第裁22
    -A01YHA812號裁決書，依道路交通管理處罰條例第12條第1
    項第4款，裁處異議人罰鍰新臺幣（下同）3,600元，並扣繳
    牌照等語。
三、異議意旨略以：本案機車係異議人向前任車主即異議人之弟
    周隆仁所借，異議人不知道本案機車已過戶給現任車主，現
    任車主並未取車，更不知本案機車車牌已遭註銷，而道路交
    通管理處罰條例第12條第4 款係處罰機車所有人，異議人既
    非機車所有人，自非處罰對象云云。
四、經查，本案機車原登記為異議人之弟周隆仁所有，於90年1
    月8 日過戶予鑫泰機車租賃店所有，惟本案機車始終停放於
    周隆仁、異議人之住處處所，周隆仁未移轉本案機車占有予
    鑫泰機車租賃店，異議人則將本案機車當成家中車輛使用，
    鑫泰機車租賃店於未取得本案機車占有情形下，復於同年7
    月12日，將本案機車販賣及過戶予蔡張麗美所有，蔡張麗美
    因無法取得本案機車占有，遂於同年月31日向臺北市監理處
    辦理拒不過戶註銷登記等節，有異議人陳稱：本案機車之第
    一個車主是我弟弟周隆仁，他將車子拿去鑫泰機車租賃店借
    錢，但是沒有將車子押在那裡，車子從87年4 月29日一直到
    99年年中7 、8 月發生車禍以前都是在我家，本案機車車主
    後來變成鑫泰機車租賃店，應該是90年1 月8 日前周隆仁辦
    過戶給鑫泰機車租賃店，但周隆仁辦過戶後，車子還是在我
    們家，只是行照已經過戶給人家，對方也沒有來取車，其後
    我把本案機車當成家裡的車使用，我不知道本案機車後來遭
    到註銷牌照，我弟弟沒有說牌照被註銷的事情，我弟弟已經
    躲債跑路差不多4 、5 年了，我無法聯絡到我弟弟，我個人
    從來沒有去過鑫泰機車租賃店等語在卷（見本院卷第33頁）
    。所述情節核與證人蔡張麗美到庭具結證述：本案機車本來
    應該是我弟弟張明玄要買給我的車子，當時他看我沒有交通
    工具，說要買1 台摩托車給我，我就把證件給他，請他幫忙
    ，我不知道他去哪裡買，後來他證件有還給我，但是我都沒
    有看到車子。事情過了8 、9 年後，我在現在之住處接到1
    張罰單，去監理站詢問後，才知道原來我名下有這部車子，
    後來我問我弟弟，他說當初有有買車，有過戶，但是車子沒
    有牽回來，所以他有去監理站辦拒不過戶等語（見本院卷第
    31至32頁）、證人張明玄證述：90年間，我要買1 台摩托車
    給姐姐蔡張麗美使用，我透過朋友的朋友，打聽了1 台車子
    可以便宜賣給我，當時是去三重三和路的鑫泰機車行，因為
    信任朋友，所以沒有看過本案機車，只知道機車之年份、廠
    牌、型號，當時付了5,000 還是1 萬元的訂金，車行給我賣
    方的身分證或駕照，我再向姐姐拿她的身分證或駕照，委託
    監理站的人員辦理過戶，辦理過戶後，我先把賣方的身分證
    或駕照還給車行，大概過了1 至2 天後，我請車行交付車子
    ，要付尾款，但是車行卻說車子不在他那邊，被原來的車主
    騎走了，所以沒辦法拿到車子，我跟他說要將訂金要回，過
    了1 個禮拜，我們希望將車子名字再過戶回去，我跑去問監
    理站的代辦人員，代辦人員說可以用登報拒不過戶的方式處
    理，我就委託代辦人員辦理，之後就沒有下文了，本來以為
    辦好程序，但是去（99）年的時候，我姐姐打電話給我說她
    收到罰單，我想了好一陣子才想到可能是這件事，所以姐姐
    被誤認為所有這台車子，後來她就去異議。本院卷內之過戶
    申請登記書、拒不過戶註銷申請登記、登報部分都是我委託
    代辦業者去辦理的，至於登報內載「本人蔡張麗美賣本案機
    車與周隆仁」部分，其實我姐姐並沒有將車子賣給周隆仁，
    應該是我們跟鑫泰機車租賃店買車子，我猜測實情應該是鑫
    泰機車租賃店拿原車主周隆仁之車子賣給我們，機車之原車
    主為周隆仁，鑫泰機車租賃店直接拿周隆仁的證件給我們辦
    過戶，可以減省周隆仁過戶予鑫泰機車租賃店再過戶予我們
    之費用，而該車子名義上所有權人為周隆仁；實質上所有人
    為鑫泰機車租賃店，但這些都是我的猜測，因為我們一直認
    為機車是鑫泰機車租賃店所有。我們在買車的時候沒有看過
    周隆仁，也不知道周隆仁與鑫泰機車租賃店就本案機車，有
    約定什麼事情等語（見本院卷第44至47頁），互核一致，此
    外，並有交通部公路總局臺北區監理所板橋監理站100 年4
    月25日北監板一字第1000001347號函文檢附監13汽（機）車
    過戶申請登記書1 紙（見本院卷第29頁）、臺北市監理處10
    0 年4 月14日北市監牌字第10060860500 號函文檢附監13汽
    （機）車過戶申請登記書、監14汽（機）車各項異動登記書
    、登報資料影本、機車行車執照各1 紙在卷可查（見本院卷
    第25至27、50頁），其情節可堪認定。
五、綜合上節，可知本案機車最初為異議人之弟周隆仁所有，嗣
    過戶予鑫泰機車租賃店、蔡張麗美，蔡張麗美因始終無法取
    得本案機車占有，遂經張明玄委由代辦人員辦理拒不過戶註
    銷登記。本案異議人既明知其弟周隆仁已於90年1 月8 日前
    ，將本案機車過戶鑫泰機車租賃店，該日之後至99年7 、8
    月間，趁本案機車未移轉占有予鑫泰機車租賃店之際，持所
    有人為鑫泰機車租賃店之本案機車行照，占有使用、騎乘本
    案機車使用，享有使用利益之期間長達9 年有餘，期間內從
    未確認本案機車車籍、牌照情形，亦無視於本案機車名義上
    所有人與實質上占有使用人不同所致行政追查、裁罰上之歸
    責困難等情形，所為自屬可議，存有投機僥倖之心，而縱令
    異議人無法明知本案機車其後經蔡張麗美註銷牌照，然異議
    人仍有未予查證、放任本案機車名義及實際占有人歧異所致
    行政管理、裁罰不便之過失情形，異議人無視該等情節，仍
    騎乘本案機車使用，應認違規可歸責於異議人。
六、從而，異議人明知本案機車已非其弟周隆仁所有車輛，僅未
    移轉占有，卻恣意騎乘上路，本案機車之牌照既經註銷，異
    議人騎乘本案機車，自屬違反道路交通管理處罰條例第12條
    第1 項第4 款違規行為，異議人所辯上開情詞，並不足取。
    原處分機關依道路交通管理處罰條例第12條第1 項第4 款、
    第2 項（裁決書漏引第2 項）及違反道路交通管理事件統一
    裁罰基準及處理細則等規定，裁處受處分人罰鍰3,600 元，
    ，並扣繳牌照，核無違誤，本件異議為無理由，自應將其異
    議駁回。
據上論斷，依道路交通管理處罰條例第87條第2 項、道路交通事
件處理辦法第18條，裁定如主文。
中    華    民    國   100    年    6     月    9     日
                  交通法庭      法  官  湯千慧
以上正本證明與原本無異。
如不服本裁定，應於裁定送達後5 日內向本院提出抗告狀（須附
繕本）。
                                書記官  游雅鈞
中    華    民    國   100    年    6     月    9     日